臺灣桃園地方法院刑事交通事件裁定　　 96年度交聲字第313號
原處分機關　交通部公路總局新竹區監理所中壢監理站
異　議　人　甲○○
上列受處分人因違反道路交通管理處罰條例案件，對於交通部公
路總局新竹區監理所中壢監理站中華民國96年6 月5 日所為之處
分（原處分案號：壢監裁字第裁53─DB0000000 號）聲明異議，
本院裁定如下：
    主    文
異議駁回。
    理    由
一、按「汽車駕駛人，行經有燈光號誌管制之交岔路口闖紅燈者
    ，處新台幣一千八百元以上五千四百元以下罰鍰」，道路交
    通管理處罰條例第53條定有明文。次按「汽車駕駛人，駕駛
    汽車有不服從交通勤務警察或依法令執行交通指揮、稽查任
    務人員之指揮或稽查情形，處新臺幣九百元以上一千八百元
    以下罰鍰」，同條例第60條第2 項第1 款定有明文。再按「
    汽車駕駛人有下列各款所列條款之一者，除依原條款處罰鍰
    外，並予記點：一、有第三十三條第一項、第二項、第三十
    八條第一項、第四十條、第四十五條、第四十七條第一款至
    第三款、第四十八條、第四十九條或第六十條第一項、第二
    項第一款、第二款情形之一者，各記違規點數一點。二、有
    第二十九條第一項第一款至第四款、第二十九條之二第一項
    、第二項、第三十條第一項第一款、第二款情形之一者，各
    記違規點數二點。三、有第四十三條、第五十三條或第五十
    四條情形之一者，各記違規點數三點。」同條例第63條第1
    項第3 款亦定有明文。
二、原處分意旨略以：異議人甲○○於民國96年4 月6 日下午2
    時50分許，騎乘王玉霞所有車牌號碼：MNF－060號重型機車
    ，行經桃園縣楊梅鎮○○路○ 段29巷口，因駕車行經有燈光
    管制之交岔路口闖紅燈及不服從交通勤務警察之稽查，經桃
    園縣政府警察局交通隊以其違反首揭規定逕行舉發後，爰依
    道路交通管理處罰條例第53條規定，處罰鍰新台幣（下同）
    1 千8 百元，及同條例第60條第2 項第1 款規定，處罰鍰9
    百元，並依同條例第63條第1 項第1 款、第3 款規定記違規
    點數4 點。
三、聲明異議意旨略以：異議人若有闖紅燈之行為，警員應當場
    攔停或鳴笛才是，何以異議人進入機車行內，方告知異議人
    有違規之情事，況且警員之舉發並無任何證據，又其當時有
    出示駕、行照，但不為警員接受，為此聲明異議，請求將原
    處分撤銷云云。
四、經查：證人即當日值勤警員朱芳滿到庭證述：當時伊與另一
    名同事何俊賢執行勤務身穿制服並開巡邏車，行經楊楊梅鎮
    ○○路○ 段29巷口時，號誌為紅燈，伊因此停車等紅綠燈，
    此時發現異議人騎乘機車沒有注意前面並且慢慢騎過路口闖
    紅燈，伊想去追異議人，但須等待號誌變換為綠燈，且見異
    議人已靠邊停車下車，所以沒有鳴警報器，又因異議人走入
    機車行找機車行老闆，遂由老闆陪同異議人走出來，伊就告
    訴異議人剛才有闖紅燈違規情事，並要求異議人出示駕照及
    行照，異議人旋表示「我穿這樣子我沒有帶」、「開單一定
    要那麼硬嗎」等語，且一邊在求情，因異議人一邊在求情，
    所以伊要異議人不要講那麼多，且告知要開闖紅燈、不服取
    締、未帶駕照及未帶行照，同時告知到案處所及時間，伊跟
    何俊賢要離開時，異議人才將行照及駕照拿出來等情明確（
    見本院96年6 月21日之調查筆錄），核與證人即當日一同執
    行勤務之警員何俊賢到庭證稱：當日伊與朱芳滿小隊長一同
    執行勤務，因伊等剛剛好在路口等待紅綠燈，異議人就直接
    騎車過去，本來想要直接去取締，但要遵守交通規則，所以
    沒有辦法當場直接攔截，又異議人闖紅燈後，馬上停在右邊
    的機車行，並沒有跑掉，所以就沒有鳴笛，另因異議人一直
    不出示駕照證件，且跟小隊長一直爭執，小隊長表示要開異
    議人4 項違規，講完以後，小隊長不理會異議人而要開車離
    去，異議人馬上稱有帶證件，並從皮夾拿出等情相符一致（
    見96年7 月5 日之訊問筆錄），足認異議人確實有於上開時
    、地行經有燈光管制之交岔路口闖紅燈及不服從交通勤務警
    察之稽查等情，且按交通警員製單舉發違反道路交通管理處
    罰條例所列之違規事實，本質上為行政處分，係公務員基於
    職務上權力，依法就特定之具體事件所為具有公法上效果之
    單方行政行為，基於公務員為公法上行為具有公信力之原則
    ，該行政處分當可被推定為真正，其據以依法處分之事實認
    定亦為正確無誤，本此公信原則，乃立法者賦予行政機關制
    定違反道路交通事件統一裁罰標準及處理細則，使值勤警員
    得當機處分（如該細則第23條）以維護交通秩序、安全之行
    政目的，反之，若謂公務員一切行政行為均需預留證據以證
    其實，則國家行政勢必窒礙難行，據此，刑事訴訟法就犯罪
    證據有關之規定中，與行政秩序罰之交通違規裁罰本旨不合
    之部分，自不在準用之列。本件現場舉發員警與異議人素昧
    平生，並無仇隙，衡情當無設詞攀誣、濫予判讀、舉發之理
    ，其本於職權而為舉發，應受到合法、正確之推定。
五、按「本規則所用名詞釋義如左：一、汽車：指在道路上不依
    軌道或電力架線而以原動機行駛之車輛 (包括機器腳踏車)
    。」道路交通安全規則第2 條第1 項第1 款定有明文。次按
    「汽車駕駛人之行為有下列情形之一，當場不能或不宜攔截
    製單舉發者，得逕行舉發：一、闖紅燈或平交道。」道路交
    通管理處罰條例第7 條之2 第1 項第1 款亦定有明文，是以
    汽車駕駛人有闖紅燈之情形，當場不能或不宜攔截製單舉發
    ，得對汽車所有人逕行舉發處罰。經查：本件異議人確實有
    闖紅燈之違規情事，已於前述，而本件警員當時亦同時在等
    待號誌，自不能亦不宜當場攔截異議人，揆諸上開規定，警
    員自得逕行舉發，又依道路交通管理處罰條例第7 條之2 之
    規定，並無鳴笛示警之明文，本件警員在取締縱未鳴笛，亦
    與法無違，況且警員係見異議人業已停車方未鳴笛或吹哨，
    是被告辯稱：警員並未鳴笛或吹哨云云，不足為採。
六、異議人辯稱：伊有提出行照及駕照不為警員所接受云云。然
    證人朱芳滿及何俊賢到庭均證述：異議人先表示當天穿著沒
    有攜帶行照及駕照，嗣經表示要取締未帶行照及駕照且要離
    開之際，始從皮包拿出等情綦詳（見同上訊問筆錄），參以
    異議人到庭亦自承：伊確實說「我穿這樣我沒有帶駕照」等
    語，觀之異議人既將前揭證件置於皮包內卻於警員要求提出
    時表示未攜帶，堪認警員取締要查核證件之際，異議人確實
    未配合等情，益徵異議人有不服從交通勤務警察之稽查情事
    ，是異議人以上開情詞置辯，顯係事後卸責之詞。況且就異
    議人未攜帶證件部分，經由異議人陳述後，業經桃園縣政府
    警察局撤銷該違規通知單，此有該局於96 年5月18日桃警交
    字第0960055891號，縱令異議人所述為真，有關未攜帶駕照
    及執照並未處罰，此部分與前開舉發違規事實無涉，附此敘
    明。基此，原處分機關依前揭道路交通管理處罰條例第53條
    第1 項與第60條第2 項第1 款規定，分別裁處受處分人罰鍰
    1 千百元與9 百元整，並援引首揭規定裁處罰鍰並記違規點
    數4 點，核無違誤之處，異議人聲明異議，為無理由，應予
    駁回。
四、據上論斷，應依道路交通管理處罰條例第87條第2 項、道路
    交通案件處理辦法第19條，裁定如主文。
中　　華　　民　　國　　96　　年　　7 　　月　　6 　　日
                                臺灣桃園地方法院交通法庭
                                      法  官  連雅婷
以上正本證明與原本無異。
如不服本裁定，應於送達後5 日內，向本院提出抗告狀。
                                      書記官　張尹嫚
中　　華　　民　　國　　96　　年　　7  　　月　　6　　日
